臺灣高等法院刑事判決
110年度上訴字第752號
上  訴  人  
即  被  告  黃錦賢




上列上訴人因傷害案件，不服臺灣士林地方法院109年度訴字第4
18號，中華民國109年12月28日第一審判決（起訴案號：臺灣士
林地方檢察署109年度偵字第5317號），提起上訴，本院判決如
下：
    主  文
上訴駁回。
    事  實
一、乙○○與甲○○前於臺北市○○區○○路0 段000 號「萬善
    同公祠」，因唱歌事宜屢有爭執，致生嫌隙。民國109 年2 
    月27日下午2 時3 分許，在上址「萬善同公祠」，又為座位
    問題起口角，乙○○竟基於普通傷害之犯意，徒手將甲○○拉扯
    出門外，並推甲○○倒地，使甲○○因而受有胸部鈍挫傷及左前
    臂擦傷等傷害。
二、案經甲○○訴由臺北市政府警察局北投分局移請臺灣士林地
    方檢察署檢察官偵查起訴。
    理  由
壹、證據能力
    按被告以外之人於審判外之言詞或書面陳述，除法律有規定
    者外，不得作為證據。惟按被告以外之人，於審判外之陳述
    ，雖不符刑事訴訟法第159 條之1 至第159 條之4 之規定，
    而經當事人於審判程序同意作為證據，法院審酌該言詞陳述
    或書面陳述作成時之情況，認為適當者亦得為證據。又當事
    人、代理人或辯護人於法院調查證據時，知有第159條第1項
    不得為證據之情形，而未於言詞辯論終結前聲明異議者，視
    為有前項之同意。刑事訴訟法第159 條之5 第1 項、第2項
    定有明文。本案所涉被告以外之人於審判外所為之陳述及所
    製作之文書，檢察官、被告乙○○均未於言詞辯論終結前聲明
    異議，爭執其證據能力，且本院審酌結果，認該證據資料製
    作時之情況，尚無違法不當及證明力明顯過低之瑕疵，以之
    作為證據應屬適當，依上開規定，認該等供述證據均具證據
    能力。又卷內之文書證據，亦無刑事訴訟法第159條之4 之
    顯有不可信之情況與不得作為證據之情形，本院審酌上開證
    據資料製作時之情況，尚無違法不當及證明力明顯過低之瑕
    疵，亦認為以之作為證據應屬適當，是依刑事訴訟法第159 
    條至第159 條之5 規定，所引用之卷證所有證據，如下揭所
    示均有證據能力，合先敘明。
貳、認定事實所憑證據及理由
　　訊據被告乙○○固坦承於前揭時、地與告訴人甲○○發生爭執，
    且將其拉出門外之事實，惟矢口否認有何傷害犯行，辯稱：
    告訴人先辱罵伊，且拉住伊衣服，我氣不過才和他理論，拉
    告訴人衣服，告訴人受傷是因為拉扯中手往上撞到伊牙齒，
    伊就放手，告訴人自己跌倒造成云云，經查：
一、被告於上開時、地拉扯告訴人至門外，且推倒告訴人乙節，
    業據證人即告訴人於原審審理時具結證述綦詳（見原審卷第
    33頁至第35頁），復有現場監視器畫面翻拍照片5 張在卷可
    稽（見偵卷第25頁至第27頁）此部分事實，應堪認定。
二、告訴人遭被告拉扯並推倒在地後，旋於同日下午5 時2分許
    前往臺北榮民總醫院急診治療，經醫師診斷受有胸部鈍挫傷
    及左前臂擦傷等情，業據證人即告訴人於原審審理時具結證
    述明確（見原審卷第33頁），並有臺北榮民總醫院109 年2 
    月27日診斷證明書附卷為憑（見偵卷第19頁）。參以現場監
    視器畫面顯示，被告強行拉扯告訴人至門外，且推告訴人倒
    地乙節，有前開監視器畫面翻拍照片在卷可按（見偵卷第25
    頁至第27頁），茲強行拉扯又推倒在地本極易造成他人受傷
    ，是告訴人所示上揭傷勢，核與被告對告訴人拉扯強推所可
    能造成傷勢相符，二者間具有相當因果關係，被告所辯告訴
    人傷勢是告訴人自己跌倒造成，顯屬飾卸之詞，不足採信。
三、另按刑法第23條前段規定正當防衛之違法阻卻事由，係以行
    為人對於現在不法之侵害，本乎防衛自己或他人之權利意思
    ，在客觀上有時間之急迫性，並具備實行反擊、予以排除侵
    害之必要性，且其因而所受法益之被害，亦符合相當性之情
    形，斯時實行防衛行為者，始稱相當。若侵害已過去，或預
    料有侵害、而侵害尚屬未來，則其加害行為，即乏防衛正當
    之可言（最高法院108 年台上字第2679號判決參照）。查本
    件觀諸該監視器畫面顯示，案發當天14時01分27秒告訴人提
    便當由外面欲走進萬善同公祠時遇上被告且對話，14時03分
    34秒被告與告訴人於萬善同公祠唱歌處發生口角，14時03分
    37秒被告與告訴人拉扯至門外，14時03分43秒被告與告訴人
    在門外繼續拉扯，14時04分04秒被告與告訴人拉扯中告訴人
    倒地，則就整個衝突過程，告訴人並無先出手傷害被告，被
    告即使不滿告訴人對其碎唸，亦不應出手拉扯推倒告訴人，
    揆諸前揭說明，自不成立刑法第23條之正當防衛。是被告辯
    稱都是因告訴人先辱罵伊，才有本次衝突，亦難為被告有利
    之認定。至被告雖請求在萬善同公祠之人可作證證明告訴人
    在說謊云云，惟按當事人、代理人、辯護人或輔佐人聲請調
    查之證據，法院認為不必要者，得以裁定駁回之。下列情形
    ，應認為不必要：一、不能調查者。二、與待證事實無重要
    關係者。三、待證事實已臻明瞭無再調查之必要者。四、同
    一證據再行聲請者。刑事訴訟法第163條之2定有明文。查被
    告並未提供相關證人之年籍資料，供本院傳喚，且除告訴人
    之指述外，尚有監視器畫面、診斷證明書可憑，堪認待證事
    實已臻明瞭亦無再調查之必要，故被告之聲請應予駁回。
四、綜上，本件事證已臻明確，被告所辯不足採信，犯行堪以認
    定，應予依法論科。
參、論罪
　　核被告所為，係犯刑法第277 條第1 項之傷害罪。
肆、駁回上訴之理由
　　原審詳查後，認被告涉犯上開犯行明確，適用刑法第277 條
    第1 項、第41條第1 項前段，刑法施行法第1 條之1 第1 項
    ，並審酌被告因細故出手傷害告訴人，致告訴人受有胸部鈍
    挫傷及左前臂擦傷之傷害，且尚未與告訴人和解賠償損害，
    兼衡被告高職畢業之智識程度、離婚、育有3 名子女（其中
    1 名未成年）、目前從事臨時工等一切情狀（見原審卷第39
    頁），量處拘役50日，並諭知易科罰金之折算標準為1千元
    折算1日。核其認事用法，洵無違誤，量刑亦屬妥適。被告
    上訴意旨仍否認犯行，並稱告訴人指述不可採信，受傷照片
    不足以認定該傷害是被告造成，是告訴人自己跌倒受傷，請
    求撤銷原判決，改判無罪云云。惟查被告確涉有上揭犯行，
    業如前述，被告上訴否認犯行，本院認並無理由，又被告迄
    未與告訴人和解，量刑基礎事實亦未改變，是被告上訴核無
    理由，應予駁回。
據上論斷，應依刑事訴訟法第368條，判決如主文。
本案經檢察官曹哲寧提起公訴，檢察官劉斐玲到庭執行職務。
中　　華　　民　　國　　110 　年　　5 　　月　　26　　日
                  刑事第八庭    審判長法　官  陳世宗
                                      法　官  吳勇毅
                                      法　官  呂寧莉
以上正本證明與原本無異。
如不服本判決，應於收受送達後20日內向本院提出上訴書狀，其
未敘述上訴之理由者並得於提起上訴後20日內向本院補提理由書
（均須按他造當事人之人數附繕本）「切勿逕送上級法院」。
                                      書記官  賴資旻
中　　華　　民　　國　　110 　年　　5 　　月　　26　　日